【裁判字號】    94,交易,206
【裁判日期】    950329
【裁判案由】    過失致死等
【裁判全文】
臺灣士林地方法院刑事判決             94年度交易字第206號
公  訴  人  臺灣士林地方法院檢察署檢察官
被      告  丁○○
上列被告因過失致死等案件，經檢察官聲請簡易判決處刑（93年
度偵字第7314號），本院士林簡易庭認不得逕以簡易判決處刑（
94 年 度士交簡字第927 號），改依通常程序審理，本院判決如
下：
    主  文
丁○○服用酒類，不能安全駕駛動力交通工具而駕駛，處有期徒
刑肆月；又因過失致人於死，處有期徒刑壹年肆月，應執行有期
徒刑壹年陸月。
    事  實
一、丁○○明知不得酒後駕車，竟於民國93年7 月29日晚上9 時
    30分許，與友人在臺北市大安區○○○路「錢櫃KTV 」飲用
    啤酒，已達不能安全駕駛之程度，仍貿然於同日晚上11時30
    分許，駕駛車號2H-3028 號自用小客車，搭載女友吳惠琳及
    其友人林茹筠，欲返回臺北縣汐止市住處，丁○○本應注意
    車輛行駛不得超速，並應注意車前狀況，且依當時天候晴、
    夜間有照明、路面乾燥無缺陷、亦無障礙物，並無不能注意
    情事，竟疏未注意，於翌（30）日凌晨1 時30分許，以時速
    高達約90公里之車速，由東向西行經臺北縣汐止市○○路，
    於行經茄安路176 號前之際，恰當時蘇秋棋（檢察官另為不
    起訴處分）將其駕駛之車號2J-673號營業大貨車停放該處（
    係於93年7 月29日晚上6 時30分開始停放），丁○○駛至該
    處時，因與當時坐在副駕駛座之吳惠琳發生爭執，吳惠琳抓
    住方向盤往右拉，丁○○一時情急，急將方向盤急往左轉，
    惟因車速過快且未注意車前狀況，致使車輛失速當場重擊蘇
    秋棋停放於該處之上開營業大貨車後方，林茹筠因衝撞力過
    大，當場飛出車外，跌落在附近排水溝內，丁○○所駕之自
    小客車於撞擊後繼續向前滑行22.5公尺後始停下來，車體因
    撞擊力道過大，嚴重毀損，並致吳惠琳受有顏面、頸部呈挫
    傷、鼻樑部呈挫裂創、深及顱骨致骨折而當場死亡，及林茹
    筠受有右側頭部呈開放性骨折、腦漿外溢、顏面呈挫傷、右
    頸部呈挫傷、右肩部至上臂呈挫裂創、肩胛骨呈骨折、背腰
    部有約拳大之挫傷兩處、右上臂、肘及左上臂、肘部及兩膝
    及右足蹠部呈挫傷多處等傷害而當場死亡，經丁○○報警處
    理，於員警丙○○到場時，丁○○於犯罪未發覺前，當場向
    員警自首，表明願接受裁判，並當場接受酒精濃度測試，測
    得其呼氣酒精濃度達每公升0.24毫克。
二、案經丁○○自首及吳惠琳之父甲○○、林茹筠之父乙○○分
    別訴由臺北縣政府警察局汐止市分局報請臺灣士林地方法院
    檢察署檢察官偵查後聲請簡易判決處刑。
    理  由
一、前述犯罪事實，業據被告丁○○於警詢時及偵審中供認不諱
    （見偵查卷第22至26頁、77至78頁、436 號相驗卷第75頁，
    本院94年9 月29日、94年11月2 日準備程序筆錄、95年1 月
    13日、95年3 月10日審判筆錄）。經查：
  (一)酒醉駕車部分：被告於上述時地酒後駕車之事實，除被告之
    自白外，並有酒精濃度測試單、舉發違反道路交通管理事件
    通知單影本各一紙在卷可稽。按刑法於88年4 月21日經總統
    公布增訂第185 條之3 ，將服用酒類不能安全駕駛動力交通
    工具而駕駛者，亦納入刑事處罰範疇，該條規定並自同年月
    23日正式施行，條文中所稱「不能安全駕駛動力交通工具」
    係屬不確定之法律概念，除衡之行為人駕車時飲用酒類之程
    度及血液中酒精含量之多寡外，並應參以行為人當時之精神
    狀態、駕馭車輛之情形及對於交通號誌或指揮之遵守能力，
    以資相佐，斷非徒以飲酒數量作為取決是否成罪之唯一標準
    ，否則，個人酒量殊異，偶因特殊情狀致未達平日精神狀態
    者亦所在多有，欲以劃一標準遽為能否安全駕車或酒醉之論
    斷，誠屬難能，是駕駛人於呼氣中酒精濃度達每公升零點五
    五毫克以上者，參酌各國標準固得認為不能安全駕駛，然在
    此標準以下之行為，如輔以其他客觀事實得作為不能安全駕
    駛之判斷時，亦屬之，法務部88年5 月18日法88檢字第0016
    69號函即同此意旨。被告於肇事後，經警對其施以吐氣所含
    酒精濃度成分測試為每公升0.24毫克，有酒精濃度測試單一
    紙在卷可據（見偵查卷第67頁），而被告於偵查中亦自承喝
    酒之後注意力較不集中，發生車禍與伊喝酒確有關係（見偵
    查卷第101 頁），足見被告服用酒類確已達不能安全駕駛動
    力交通工具之程度。又被告係於93年7 月29日晚上11時30分
    酒後駕車，於93年7 月30日凌晨1 時30分許肇事，而警員係
    於93年7 月30日凌晨2 時20分始對被告進行酒測，則被告自
    駕車至酒測之時間已達二小時五十分之久，依一般人體內酒
    精含量之代謝率計算，被告於駕駛之初，體內所含酒精濃度
    應已超過每公升0.25毫克，並駕車肇事，顯已達不能安全駕
    駛動力交通工具之程度，至為灼然。足證被告自白與事實相
    符，此部分事證明確，被告犯行堪以認定。
  (二)過失致人於死部分：被告於上述時地酒醉駕車因而過失致人
    於死之事實，除被告之自白外，核與告訴人甲○○即被害人
    吳惠琳之父及告訴人乙○○即被害人林茹筠之父之指訴情節
    相符，而被害人吳惠琳、林茹筠確因本件車禍分別致吳惠琳
    受有顏面、頸部呈挫傷、鼻樑部呈挫裂創、深及顱骨致骨折
    而當場死亡，及林茹筠受有右側頭部呈開放性骨折、腦漿外
    溢、顏面呈挫傷、右頸部呈挫傷、右肩部至上臂呈挫裂創、
    肩胛骨呈骨折、背腰部有約拳大之挫傷兩處、右上臂、肘及
    左上臂、肘部及兩膝及右足蹠部呈挫傷多處等傷害而當場死
    亡等情，亦經臺灣士林地方法院檢察署檢察官督同法醫師相
    驗屬實，並製有勘驗筆錄、相驗屍體證明書、驗斷書各二份
    及相驗屍體照片九張在卷可憑，並有酒精濃度測試單、舉發
    違反道路交通管理事件通知單影本、道路交通事故現場圖、
    道路交通事故調查報告表、現場照片55張可資佐證（見7314
    號偵查卷第16至21頁、39至67頁）。按汽車駕駛人飲用酒類
    或其他類似物後其吐氣所含酒精濃度超過每公升0.25毫克，
    不得駕車；又行車速度，依標誌或標線之規定，無標誌或標
    線者，在市區道路，時速不得超過50公里，在郊外道路時速
    不得超過60公里，道路交通安全規則第114 條第2 款、第93
    條第1 項第1 款分別定有明文。被告考領有自用小客車駕駛
    執照，為其所自承在卷（見436 號相驗卷第73頁），對於前
    開規定應知之甚稔，並有遵守之義務。且依當時天候晴、夜
    間有照明、路面乾燥無缺陷、亦無障礙物（見卷附道路交通
    事故調查報告表），並無不能注意之情事，竟疏未注意，於
    飲酒後仍駕駛汽車，其於吐氣所含酒精濃度雖為每公升0.24
    毫克，然推算其駕車時之吐氣所含酒精濃度應已超過每公升
    0.25毫克（已如前述），並駕車肇事，顯已陷於不能安全駕
    駛之酒醉狀態。再參以被告於偵查中自承：本件車禍與其喝
    酒之後注意力較不集中有關，當時行車時速約為90公里，伊
    因與吳惠琳於車上發生爭吵，遂未注意前方停放之營大貨車
    ，伊有踩剎車，但因車速過快，失控甩尾，剎停不住等語（
    見7314號偵查卷第101 頁、436 號相驗卷第70至73頁），足
    見被告當時於酒後精神不集中之情況下，仍超速行駛致肇甚
    明。又吳惠琳於肇事前雖與被告發生爭執，並有將方向盤往
    右拉之行為，惟被告明知於駕駛時與吳惠琳發生口角爭執，
    必無法集中注意力安全駕駛，且可能有突發情況發生，竟未
    先停車解決與吳惠琳之糾紛，猶以高速駕駛車輛，並疏未注
    意車前狀況，導致吳惠琳因與被告發生口角後，突將方向盤
    往右拉扯，被告急欲將方向盤往左回轉，仍因車速過快，且
    未注意路邊停放之車號2J-673號營業大貨車，致發生本件事
    故，被告自不能因被害人吳惠琳前述拉方向盤之行為而解免
    其過失責任。另本件車禍經送鑑定結果：「丁○○酒後酒精
    濃度過量駕駛自小客車，嚴重超速行駛，且操作失當，為肇
    事原因」，有臺灣省車輛行車事故覆議鑑定委員會94年5 月
    3 日府覆議字第0940100217號函在卷可憑，可見被告於本件
    車禍自有過失，是被告之過失行為與被害人吳惠琳、林茹筠
    之死亡間，具有相當因果關係。此部分事證明確，被告犯行
    洵堪認定。
二、核被告所為，係犯刑法第185 條之3 之服用酒類不能安全駕
    駛動力交通工具罪、第276 條第1 項之過失致死罪。被告以
    一駕車過失行為，致被害人吳惠琳、林茹筠二人同時死亡，
    係一行為同時觸犯二罪名，為想像競合犯，應依刑法第55條
    之規定從情節較重之致林茹筠過失致死罪處斷。被告所犯上
    開二罪間，犯意各別，行為分殊，罪名不同，應予分論併罰
    。又被告係汽車駕駛人，於酒醉駕車後肇事致人死亡，負有
    過失致死之刑事責任，應依道路交通管理處罰條例第86條第
    1 項之規定就過失致死罪部分加重其刑。被告於肇事後，於
    警員前往現場處理時在場等候，並當場向警員承認為肇事人
    ，有臺北市政府警察局交通警察大隊汐止分隊警員丙○○依
    職權所填具自首調查報告表附卷可稽，被告對未發覺之罪自
    首犯罪，而接受裁判，符合自首要件，應依刑法第62條前段
    之規定減輕其刑。被告所犯過失致死罪刑有加重及減輕之情
    形，應依刑法第71條之規定先加後減之。爰審酌被告酒後超
    速駕車，致損害二條年輕之寶貴生命，過失責任不輕，所生
    危害甚大，並考量被告之品行、智識程度、生活狀況，犯罪
    後已與告訴人達成和解並賠償部分損害，及供認犯行之態度
    等一切情狀，分別量處如主文所示之刑，並定應執行之刑。
據上論斷，應依刑事訴訟法第452 條、第299 條第1 項前段，道
路交通管理處罰條例第86條第1 項，刑法第185 條之3 、第276
條第1 項、第55條、第62條前段、第51條第5 款，罰金罰鍰提高
標準條例第1 條前段，判決如主文。
本案經檢察官呂永魁到庭執行職務。
中    華    民    國    95    年    3     月    29    日
                  刑事第四庭審判長法  官  謝靜恆
                                  法  官  許碧惠
                                  法  官  周明鴻
以上正本證明與原本無異。
如不服本判決，應於判決送達後10日內，向本院提出上訴狀。
                                  書記官  楊哲偉
中    華    民    國    95    年    3     月    30  日
論罪法條：
刑法第185 條之3
服用毒品、麻醉藥品、酒類或其他相類之物，不能安全駕駛動力
交通工具而駕駛者，處一年以下有期徒刑、拘役或三萬元以下罰
金。
刑法第276 條第1 項
因過失致人於死者，處二年以下有期徒刑、拘役或二千元以下罰
金。


司法院資訊處製作；財團法人民間司法改革基金會備份。
